【裁判字號】    99,上訴,972
【裁判日期】    991228
【裁判案由】    偽造文書等
【裁判全文】
臺灣高等法院臺南分院刑事判決         99年度上訴字第972號
上  訴  人
即  被  告  柯竣
選任辯護人  汪玉蓮律師
上  訴  人
即  被  告  黃家川
選任辯護人  盧奇南律師
上列上訴人即被告因偽造文書等案件，不服臺灣嘉義地方法院98
年度訴字第1006號中華民國99年9月8日第一審判決（起訴案號：
臺灣嘉義地方法院檢察署98年度偵字第587、3136、3235號），
提起上訴，本院判決如下：
    主  文
原判決關於(一)柯竣犯偽造準私文書暨定應執行刑部分；(二)
黃家川犯贓物、詐欺暨定應執行刑部分，均撤銷。
柯竣犯行使偽造準私文書罪，共貳罪，各處有期徒刑壹年，均
減為有期徒刑陸月，如易科罰金，均以新台幣壹仟元折算壹日。
黃家川無罪。
其他上訴駁回(即柯竣犯加重竊盜貳罪，經原審各判處有期徒
刑壹年，均減為有期徒刑陸月，如易科罰金，均以新台幣壹仟元
折算壹日部分)。
柯竣第二項撤銷改判部分所示之刑，與第三項上訴駁回部分所
示之刑，應執行有期徒刑壹年捌月，如易科罰金，以新臺幣壹仟
元折算壹日。
    事  實
一、柯竣係嘉義市○○路○段275號「鴻順汽車保養場」之負責
    人，恃其本身具有修護汽車之專長，竟思以「借屍還魂」（
    俗稱頂拼車）之方式，圖謀不法利益，先於民國95年9月間
    ，分別以新台幣(下同)12萬5千元、5萬元代價，向位於台北
    縣五股鄉(現新北市五股區)之榕園汽車修理廠(蕭盟晃)收購
    如附表一編號1、2所示車牌號碼6P-4886號(原車主張智瑋)
    、5F-0306號(原車主黃明信)之發生事故汽車（下稱事故車
    ）及該車車籍資料後，而為以下犯行:
(一)關於附表一編號1所示車輛部分:
 1、柯竣與林金約(林金約涉犯竊盜附表一編號1所示車輛部分
    ，業經原審法院於99年3月9日以98年度訴字第1006號判處有
    期徒刑七月，減為有期徒刑三月又十五日確定在案），基於
    意圖為自己不法所有之犯意聯絡，於98年9月18日，由柯竣
    駕駛其不知情配偶莊秀欐所有車號2D-9825號之自小客車
    搭載林金約，沿途由柯竣物色與前揭購入事故車相同廠牌
    、型式汽車，鎖定下手車輛後，在台北市○○區○○路一段
    128號，由柯竣指示林金約以附表一編號1「失竊時地及作
    案方式」欄所示作案方式，竊取如附表一編號1所示車號550
    1-DX福特廂型車得手後，由林金約將所竊得之該輛汽車駛回
    鴻順汽車保養場藏放。
 2、柯竣於竊得前開車號5501-DX福特廂型車後，為避免上開
    贓車遭查緝，另基於行使偽造準私文書之犯意，於鴻順汽車
    保養場，以不詳之改製工具，將所購得之前開事故車(車號
    6P-4886號)內刻印有車身號碼(00000000C)之鋼板左右兩側
    切割後，將之焊接於所竊之前開竊車(車號5501-DX)之鋼板
    而取代原車身號碼(F02931C)，以此方式偽造完成如附表一
    編號1所示與前揭所收購事故車相同車身號碼之準私文書（
    起訴書記載連同引擎號碼一併遭偽造，尚有誤解，詳如下述
    ）；並將前開事故車引擎置換至前開贓車；繼而將前開事故
    車牌懸掛於經偽造改裝之贓車車體上(有關前開車輛車身號
    碼之偽造、引擎號碼之套用、車牌號碼之懸掛情形，均如附
    表一編號1所示)；復將前開經偽造車身號碼之如附表一編號
    1所示車輛(俗稱頂拼車)，以28萬元之價格(含事故車車體價
    及車輛修復費用)售予不知情之黃家川，而行使該偽造車身
    號碼之準私文書。黃家川復以32萬元之價格，將該車售予其
    不知情之姐黃美華，並由黃家川委託不知情之楊智堯於95年
    9月26日辦理前開車輛之過戶手續(由原事故車主張智瑋直接
    過戶予黃美華)，足生損害於原失竊車輛之所有人(戴佩龍)
    、偽造車輛之買受人(黃家川、黃美華)、汽車製造廠商對其
    車輛資料之辨識及公路監理機關對於車輛車籍資料管理之正
    確性。
(二)關於附表一編號2所示車輛部分:
 1、柯竣於民國95年9月間，以5萬元代價，收購如附表一編號
    2所示車號5F-0306號事故汽車後，即先於95年9月6日出售過
    戶予黃家川(由黃家川委託楊智堯辦理過戶手續)。柯竣為
    偽造改修前開事故車，遂另與某甲（真實姓名年籍均不詳）
    基於意圖為自己不法所有之犯意聯絡，於95年9月18日，由
    柯竣駕駛其不知情配偶莊秀欐所有之車牌號碼2D-9825號
    自小客車另搭載某甲，在台北市○○區○○路一段公園旁停
    車場，以如附表一編號2「失竊時地及作案方式」欄所示作
    案方式，竊取如附表一編號2所示車號6C-2907豐田自小客車
    得手。
 2、柯竣於竊得前開車號6C-2907贓車後，即另基於行使偽造
    準私文書之犯意，於鴻順汽車保養場，以不詳之改製工具，
    將所購得之前開事故車(車號5F-0306號)內刻印有車身號碼(
    ST0-0000000)之鋼板左右兩側切割後，將之焊接於前開贓車
    之鋼板而取代原車身號碼(ST0-0000000)，以此方式偽造完
    成如附表一編號2所示與前揭所收購事故車相同車身號碼之
    準私文書（起訴書記載連同引擎號碼一併遭偽造，尚有誤解
    ，詳如下述）；並將前開事故車引擎置換至前開贓車內；繼
    而懸掛前開事故車車牌於經偽造改裝之贓車車體上(車身號
    碼之偽造、引擎號碼之套用、車牌號碼之懸掛情形，均如附
    表一編號2所示)，並將經偽造車身號碼之如附表一編號2所
    示車輛(俗稱頂拼車)，以總價16萬元之價格售予不知情之黃
    家川(含事故車車體價及車輛修復費用)，而行使該偽造車身
    號碼之準私文書。黃家川復以16萬元之價格(已付12萬元車
    款，尚欠6萬元車款未付)，將前開車輛售予其不知情之同學
    江明煜(原名江岩容)，並於96年1月30日由黃家川過戶予江
    明煜之父江錦章；江錦章再於96年6月12日過戶予江明煜當
    時配偶林玉婷，足生損害於原失竊車輛之所有人(林雪娥)
    、偽造車輛之買受人(黃家川、江明煜等)、汽車製造廠商對
    其車輛資料之辨識及公路監理機關對於車輛車籍資料管理之
    正確性。
二、案經保安警察第三總隊第二大隊移送臺灣臺南地方法院檢察
    署檢察官呈請臺灣高等法院檢察署檢察長令轉臺灣嘉義地方
    法院檢察署檢察官偵查起訴。
    理  由
壹、程序部分：
一、關於被告柯竣於警詢筆錄之證據能力部分:
    查本件被告柯竣雖於原審及本院分別辯稱:「其於警詢承
    認犯行，係因警察突然來找我，說林金約把我供出來，叫我
    承認就可以回去，我只好承認，我覺得警察是用騙的」(見
    原審卷一第147頁)、「我有這樣說，但是係因為怕警方連我
    太太的那台車都要辦，會連累到我太太，警察說我是開我太
    太的車出去犯罪，所以連我太太要一起辦。後來在檢察官那
    裡，也說跟警詢一樣的話。」(見本院卷第60頁反面)。惟被
    告柯竣之警詢錄音(影)光碟，業經嘉義地方法院檢察署檢
    察事務官於98年7月3日10時、98年8月18日8時20分勘驗，結
    果雖因錄音效果極差，無法辨識詢答內容是否與筆錄記載相
    符，然從錄影全程以觀，並未見員警以強暴脅迫之方式進行
    詢問等情，有勘驗筆錄附卷可考(見臺灣嘉義地方法院檢察
    署98年度偵字第587號卷《下稱偵587號卷》第19-34、36、
    37頁)；且被告柯竣於原審亦表示無證據請求調查自白非
    出於任意性(見原審卷二第67頁)，尚難認被告柯竣警詢自
    白有何非出於任意性之情形；又被告及其選任辯護人於本院
    就其警詢筆錄之證據能力，均不爭執(見本院卷第63頁反面)
    ，故認被告之警詢筆錄具有證據能力，先此敘明。
二、測謊之證據能力部分:
(一)按測謊鑑定，係依一般人若下意識刻意隱瞞事實真相時，會
    產生微妙之心理變化，例如：憂慮、緊張、恐懼、不安等現
    象，而因身體內部之心理變化，身體外部之生理狀況亦隨之
    變化，例如：呼吸急促、血液循環加速、心跳加快、聲音降
    低、大量流汗等異常現象，惟表現在外之生理變化，往往不
    易由肉眼觀察，乃由測謊員對受測者提問與待證事實相關之
    問題，藉由科學儀器（測謊機）紀錄受測者對各個質問所產
    生細微之生理變化，加以分析受測者是否下意識刻意隱瞞事
    實真相，並判定其供述是否真實；測謊機本身並不能直接對
    受測者之供述產生正確與否之訊號，而係測謊員依其專業之
    學識及經驗，就測謊紀錄，予以客觀之分析解讀，至於測謊
    鑑定究竟有無證據能力，刑事訴訟法並無明文規定，惟實務
    上，送鑑單位依刑事訴訟法第208條第1項規定，囑託法務部
    調查局或內政部警政署刑事警察局為測謊檢查，受囑託機關
    就檢查結果，以該機關名義函覆原囑託之送鑑單位，該測謊
    檢查結果之書面報告，即係受囑託機關之鑑定報告，該機關
    之鑑定報告，形式上若符合測謊基本程式要件，包括：(1)經
    受測人同意配合，並已告知得拒絕受測，以減輕受測者不必
    要之壓力。(2)測謊員須經良好之專業訓練與相當之經驗。(3)
    測謊儀器品質良好且運作正常。(4)受測人身心及意識狀態正
    常。(5)測謊環境良好，無不當之外力干擾等要件，即賦予證
    據能力，非謂機關之鑑定報告書當然有證據能力；具上述形
    式之證據能力者，始予以實質之價值判斷，必符合待證事實
    需求者，始有證明力，最高法院92年度臺上字第2282號、93
    年度臺上字第3727號判決意旨足參。
(二)查本案卷附內政部警政署刑事警察局97年7月30日刑鑑字第
    0970112912號函附測謊鑑定書(見南檢97偵7631號卷《下稱
    南檢偵7631號卷》第180頁)，係由臺灣台南地方法院檢察署
    （下稱台南地檢署）檢察官囑託該局對被告柯竣、黃家川
    進行測謊鑑定，被告於受測前經告知測謊儀器、受測者得拒
    絕測謊之權利，並對被告進行身心狀況調查後，由被告簽署
    測謊儀器測試具結書，有該具結書在卷可憑（見南檢偵7631
    號卷第183頁、第186反面至第187頁），足認被告接受測謊
    時，身心及意識狀態正常，且知悉得拒絕受測而同意配合，
    已減輕被告不必要之壓力；鑑定方法為:一、熟悉測試法；
    二、緊張高點法；三、區域比對法；測謊儀器為Lafatette
    Lx-4000），測謊儀器運作正常各節，有前揭測謊鑑定資料
    表、測謊鑑定說明書附卷可佐（見同前偵卷第181、184頁）
    ，足認本案測謊環境並無其他外部干擾因素，測謊單位為刑
    事警察局專門測謊人員，及測謊儀器品質良好且正常運作，
    是上開測謊鑑定通知書，形式上業已符合前揭測謊基本程式
    要件，且被告二人及其選任辯護人對於前開測謊報告之證據
    能力，均不爭執，故認本件前開測謊鑑定報告有證據能力。
三、按被告以外之人於審判外之陳述，經當事人於審判程序同意
    作為證據，法院審酌該言詞陳述或書面陳述作成時之情況，
    認為適當者，亦得為證據。當事人、代理人或辯護人於法院
    調查證據時，知有第159條第1項不得為證據之情形，而未於
    言詞辯論終結前聲明異議，視為有前項之同意，刑事訴訟法
    第159條之5定有明文。查檢察官、被告柯竣、黃家川及其
    選任辯護人，對於證人林金約、戴佩龍、林雪娥、黃美華、
    林玉婷、陳金炎、吳佩玲、吳連發、江錦章、黃明信等人，
    分別於警詢、偵查審判外陳述之證據能力，均表示沒有意見
    ，且未於言詞辯論終結前聲明異議，揆諸前揭法條規定，視
    為被告、辯護人等已有將前揭傳聞證據採為證據之同意。而
    本院審酌該等審判外陳述作成當時之過程、內容、功能等情
    況綜合判斷，認具備合法可信之適當性保障而具證據能力，
    均得採為認定事實之基礎，合先敘明。
貳、有罪部分(被告柯竣犯加重竊盜及行使偽造準私文書部分)
    ：
一、訊據被告柯竣固坦承係嘉義市○○路○段275號「鴻順汽車
    保養場」之負責人，並先後販售如附表一所示三部車輛與黃
    家川，惟矢口否認有何竊盜及偽造私文書犯行，辯稱：我買
    事故車賣給黃家川，我沒有對車子作修復，我不知道是誰改
    裝車子。我沒有必要偷車來改裝，我賣給黃家川就是事故車
    。我賣給他福特休旅車14萬元，豐田PREMIO賣6萬元，豐田
    ARTIS賣14萬元（經辯護人提供資料後改稱15萬5千元）。三
    台車分二次賣，第一次好像是先賣福特休旅車，第二次才賣
    其他2台，兩次都在同一個月內買賣。三台車子是我去台北
    五股車行買的事故車，車行名稱是榕園汽車修理廠。我以12
    萬5千元買福特休旅車，豐田PREMIO買5萬元，豐田ARTIS買
    12萬5千元。這三台車我是在當月再賣給黃家川。這三台車
    我是分兩次買入，先買入福特，再買入其他兩台。我在警、
    偵訊說是黃家川叫我去偷車變造的，係因為怕警方連我太太
    的那台車都要辦，會連累到我太太，警察說我是開我太太的
    車出去犯罪，所以連我太太要一起辦云云。辯護人辯護意旨
    略以:(一)系爭附表一編號1、2、3所示車輛，賣給黃家川的
    時間，被告柯竣記憶有誤，編號1的車，據卷內資料，95
    年9月26日就由黃家川委託的楊智堯以原車主張智瑋直接過
    戶給黃美華；編號2的車子，是95年9月6日過戶給黃家川，
    編號3的車子，據卷內買賣契約，是95年12月19日賣給黃家
    川；編號2的車子95年9月6日就過戶給黃家川，但附表一編
    號2的車是95年9月18日才失竊，故竊車與變造都與被告柯竣
    無關。(二)竊盜部分：以卷證附資料，林金約只供述95年
    9月18日竊取一台車，並未供述與第三人竊取另外一台車，
    附表一編號1、2車子失竊時間都是9月18日，縱真有失竊，
    亦不能證明是被告柯竣與林金約一起竊取。被告柯竣供
    述林金約有搭其車北上，林金約去竊車時，被告柯竣未有
    竊取行為或在旁把風，縱認被告柯竣有罪，也僅是幫助犯
    ，並非共同竊盜既遂。又有關原判決附表一編號2的車，因
    被告柯竣當天上台北沒有第三者，無証據証明是被告柯竣
    與該第三者去竊取。(三)偽造文書部分：這三部車，被告
    柯竣是在台北五股榕園車行所買，第一部車已經高達12萬
    5千元，轉手賣給黃家川14萬元，也是合理的價錢，黃家川
    也稱過戶時車子並沒有修理，過戶完車子究竟由何人修理，
    被告柯竣與黃家川供述不同，依第三部車95年12月19日的
    買賣契約，明定第三部車的價金已經付清，95年12月19日車
    子交由買主接管，且過戶完成，被告柯竣責任已經完了，
    車子由被告柯竣修理的事實，應由黃家川舉證。假設車子
    買賣合法，警察叫黃家川把車子開去時，他何必將第三部車
    解體，況他另有管道去解體等語。
二、關於被告柯竣竊取附表一編號1、2所示車輛部分：
(一)查被告柯竣係嘉義市○○路○段275號「鴻順汽車保養場」
    之負責人，其於95年9月間，分別以12萬5千元、5萬元代價
    ，向位於台北縣五股鄉(現新北市五股區)之榕園汽車修理廠
    (蕭盟晃)收購如附表一編號1、2所示車牌號碼6P-4886號(原
    車主張智瑋)、5F-0306號(原車主黃明信)之事故汽車及該車
    車籍資料後，即將前開車輛轉售予被告黃家川，再由黃家川
    轉售過戶他人等事實，業經被告柯竣供承不諱，核與同案
    被告黃家川此部分供述相符，並有前開車輛之車籍資料在卷
    可參(見原審卷二第90-93、102、115-118頁)，此部分事實
    堪予認定。
(二)被告有竊盜如附表一編號1、2所示車輛之事實，業據被告柯
    竣於警、偵訊供承如下:
 1、被告柯竣於警詢時供稱:「車號6P-4886贓車（原被害人戴
    佩龍所有之車牌號碼5501-DX 福特六和廂型車，改懸掛車牌
    6P-4886號）是我駕駛車號2D-9825號廂型車載林金約至臺北
    市內湖區共同竊得所以這輛車是贓車，車號7102-DX這輛車
    也是贓車，是我跟林金約在去（96）年間在臺北市松山區共
    同竊得，另我賣給黃家川轉賣至綽號『阿龍』豐田2000cc銀
    色也是贓車，是我跟林金約在去年間在臺北市士林區共同竊
    得」、「（與林金約共同竊盜幾輛汽車？）共三輛，犯案現
    場，我有教唆林金約要竊取何種車輛（款式），然後由林金
    約去尋找我要的車款，我並駕駛登記在我太太名下車號2D-9
    825廂型車，載林金約到行竊地點，由林金約用螺絲起子等
    犯案工具開啟車門，將車開到嘉義後火車站附近藏放，有時
    候也會開到我所經營保養場前藏放，並由我通知黃家川將贓
    車開走。」等語不諱（見內政部警政署保安警察第三總隊第
    二大隊偵查卷編號二卷，下稱警二卷第7頁）。
 2、被告柯竣於偵查中復稱:「我跟林金約於96年間某月去台
    北內湖某地方偷一部車，偷回來之後將車直接交給黃家川。
    」(見臺灣臺南地方法院檢察署97年度偵字第9386號卷《下
    稱偵9386號卷》第88頁反面至90頁）、「黃家川拜託我叫林
    金約去竊一台同型車回來借屍還魂，96年那時候，我跟林金
    約去竊成是5萬(意指竊取成功柯竣可獲取5萬元代價)，竊
    取都是林金約，用起子竊取吧，工具都林金約的，我開車去
    台北做生意，林金約拜託我順便載他去，結果也算是一起竊
    車，他竊取後，我們一人開一台就回來了，結果交五萬給我
    ，林金約3萬，我分2萬。」(偵587卷第19-34頁)。
(三)且證人林金約於警詢、偵訊及原審亦證稱與被告柯竣共同
    竊取如附表一編號1所示車輛如下:
 1、證人林金約於警詢證稱:「我是跟柯竣一同犯案，當時是
    由柯竣駕駛裕隆日產QRV廂型車載我至上記現場，現場由
    柯竣負責把風，我負責竊盜車輛。柯竣知道我要竊盜車
    輛。因為柯竣在經營保養廠，他都買事故車籍資料，利用
    我們竊取贓車，經變造後套用事故車籍資料，借屍還魂再轉
    賣他人，柯竣每輛車給我1萬5千元。車號6P-4886『福特
    六和』廂式休旅車(實為5501-DX車身，經偽造後懸掛6P-488
    6 車牌)是我和柯竣共同竊取，其他二輛贓車，我並未跟
    柯竣共同竊取」等語(見警一卷第194-201頁)。
 2、證人林金約於偵訊證稱:「我跟柯竣95年9月在內湖大賣場
    偷車號6P-4886『福特六和廂式休旅車』，由他開車載我並
    把風，我下車偷，我拿我的螺絲起子跟活動扳手偷的。贓車
    是柯竣處理的，我只拿1萬5千元。因為我跟柯竣借錢，
    他要我跟他一起去偷一部車，這樣他才錢借我，他是車行老
    闆，他告訴我他要什麼型號、什麼顏色的車，我們兩個一起
    去偷」等語(見偵9386號卷第89頁反面，嘉檢98偵5879號卷
    第10、29-34頁)。
 3、證人林金約於原審亦供證：「柯竣載我去台北，柯竣說
    他欠一台福特六和的車，是我下手行竊，我當時拿1支活動
    扳手及螺絲起子，均已丟棄，竊車後，柯竣給我1萬5千元
    」、「時間是95年，地點在臺北市，好像是內湖一個大賣場
    的停車場。當時柯竣要去臺北，我搭他的車，我身上當時
    沒有錢，想跟柯竣借錢，他說借錢也是要還，他說正好需
    要一部車，說要偷車，看我怎麼樣，我就答應他要一起去，
    他告訴我他指定要福特休旅車，顏色忘記了，我說我知道如
    何偷這種車，我拿了1支小小、短短的工具，十字起子之類
    的簡易工具，撬開車門，電門是上下覆蓋拆掉、接電發動，
    偷得之後，由我開那輛竊得的車（即附表一編號1所示福特
    六和廂型車）離開，柯竣開他的車陪同我，他從車上拿了
    兩面車牌懸掛上去…，這部福特休旅車隔天清晨就由我開去
    他博愛路的鴻順保養場，之後我就離開了，車子就由柯竣
    處理。」、「我所謂的隔天是偷了之後接下來的凌晨3、4點
    就開回來了，利用3、4點比較沒有臨檢的時候把車開回來。
    」等語明確（見原審卷一第191-196頁、原審卷二第58頁）
    。
(四)觀諸被告柯竣、證人林金約兩人陳述共同竊車部分，雖就
    偷車年度、偷車數量等節，略有出入，但對於彼二人有於95
    、96年度，由柯竣駕駛其配偶莊秀欐所有之車牌號碼2D-9
    825號自小客車搭載林金約，在內湖某大賣車附近，竊取車
    號5501-DX(經偽造後改掛6P-4886號車牌)「福特六和」廂式
    休旅車之情節，則互核相符。至於被告柯竣與林金約共同
    偷車之時間及數量部分，則說明認定如下:
 1、前開車號5501-DX之「福特六和」廂式休旅車係於95年9月18
    日在台北市○○○○○段128號失竊之情，業經被害人即車
    主戴佩龍於警詢證述明確(見警二卷第64-65頁)，故被告柯
    竣於警偵供稱該車係於96年間與林金約共同竊取，就犯罪
    年度之陳述有誤，應以證人林金約所證與被告柯竣共同竊
    車之犯罪時間係於95年間(按被害人陳述，應係95年9月18日
    ) ，較為正確。
 2、另被告柯竣於警偵雖供稱附表一編號1至3所示車輛，均係
    其與林金約共同竊取；惟證人林金約僅坦承與被告柯竣共
    同竊取如附表一編號1所示之贓車(林金約雖於警詢供稱有與
    被告柯竣共同竊取另一輛福特六和黑色休旅車，然並無其
    他佐證，且與本案無關，故不予論究)，則有關林金約是否
    亦有竊取附表一編號2所示車輛之情，除被告柯竣片面自
    白外，並無其他佐證林金約亦有參與共同竊取附表一編號2
    所示車輛。參以原審法院就林金約部分，亦僅認定該案被告
    林金約與本案被告柯竣共同竊取如附表一編號1所示贓車
    ，而未認定林金約有與被告柯竣共同竊取附表一編號2之
    贓車及同表編號3之車輛，有判決書在卷可參(見原審卷一第
    201頁)。故認附表一編號2所示車輛，尚不能證明林金約亦
    有參與共同竊取之事實。
 3、然被告柯竣既於警偵自白有與他人共同持螺絲起子等工具
    竊取附表一編號2所示贓車；而該車亦確於95年9月18日在台
    北市○○路○段忠誠公園旁停車格內失竊，業經被害人即車
    主林雪娥於警詢證述明確(見警二卷第67頁)；又該車失竊後
    ，確經偽造套用在被告柯竣轉賣予同案被告黃家川之事故
    車之情，亦為被告柯竣及同案被告黃家川所不否認。故附
    表一編號2所示贓車，應認係被告柯竣與其他某姓名不詳
    之人(以某甲稱之)所共同持堪為兇器使用之螺絲起子等工具
    竊取為是。
 4、此外，被告柯竣雖於警偵及原審另供稱:「是黃家川拜託
    我去竊取同車型車款，讓他套用借屍還魂」、「車偷回來後
    將車直接交給黃家川自己組裝」、「黃家川有與林金約接觸
    ，沒有叫我去偷，黃家川有叫林金約去偷，這是我猜測的」
    云云(見警二卷第8頁、南檢偵9386號卷第88頁反面至第90頁
    ，原審卷二第67頁)。然被告柯竣前後供述矛盾，顯有不
    實；且竊盜共犯林金約於警偵及原審，從未提及黃家川有授
    意其與被告柯竣偷車之事，甚於原審證稱:「我有看到黃
    家川去那裡(指被告柯竣保養場)，做什麼我不知道，我們
    就像朋友打個招呼而已，我不知道柯竣與黃家川如何買賣
    車輛，黃家川沒有唆使我去偷竊車輛，他是買賣中古車的，
    我敢發誓，我與黃家川從來沒有接觸過，拿他的錢去偷車的
    事情，我跟黃家川從來沒有錢款或工作上的接觸」(見原審
    卷二第57、59、61頁)。故被告黃家川是否有參與本件竊盜
    犯行部分，除同案被告柯竣供述外，別無其他事證可佐，
    自不能僅憑同案被告柯竣單一指述，即認被告確有黃家川
    有教唆被告柯竣竊取附表一所示車輛之情，檢察官亦未起
    訴被告黃家川有竊盜犯行，併此敘明。
(五)被告柯竣雖於台灣嘉義地方法院檢察署(下稱嘉義地檢署)
    偵訊、原審及本院翻異其詞，否認竊取如附表一編號1、2所
    示車輛云云。然查:
 1、被告於嘉義地檢署先辯稱:「全部否認警局說的話，林金約
    之前有跟我借錢沒有還我，就生氣說我跟他一起偷車」云云
    ( 見嘉檢98偵587號卷第11頁)；被告於原審則辯稱:「林金
    約在高雄不知跟保三警察談條件，後來保三警察叫我要承認
    ，他們才放我回來。...因為我突然被警察搜索，我當時嚇
    到」云云(見原審卷一第124頁)、「我在警局承認是因為警
    察突然來找我，叫我承認就可以回去，警察說林金約把我供
    出來，叫我承認，我才承認」云云(見原審卷一第147頁)；
    被告嗣於本院又辯稱:「我在警、偵訊說是黃家川叫我去偷
    車變造的，係因為怕警方連我太太的那台車都要辦，會連累
    到我太太，警察說我是開我太太的車出去犯罪，所以連我太
    太要一起辦」云云。互核對照被告前開三次辯解之理由，均
    不相同，所辯之真實性，大有可疑。
 2、復稽諸被告柯竣與共犯林金約二人於警詢之供詞，共犯林
    金約於警詢、偵查中供稱:「我是在95年9月間在臺北市內湖
    區一家不知名大賣場後方停車場內竊取福特六和2300cc（實
    際排氣量為2261cc）銀色休旅車一輛……（夥同何人？）我
    是跟柯竣（鴻順汽車保養場負責人）一同犯案，當時是由
    柯竣駕駛所有裕隆日產QRV廂型車載我至上記現場。」、
    「車號6P-4886福特六和廂式休旅車是我和柯竣共同竊取
    ，其他2輛贓車，我並未跟柯竣共同參與犯案。」、「我
    跟柯竣於95年9月在內湖大賣場偷車號6P-4886福特六和廂
    式休旅車，他開車載我並把風，我下車偷，我拿我的螺絲起
    子跟活動扳手偷的」等語（見警二卷第22頁，警一卷第20頁
    ，偵9386號卷第89頁反面），可見共犯林金約自始僅坦承與
    被告柯竣共同竊取附表一編號1所示車輛。衡情，上揭犯
    案情節如係共犯林金約杜撰構陷被告柯竣，然共犯林金約
    既僅坦承共同竊取附表一編號1所示車輛，則被告柯竣何
    須除坦承竊取附表一編號1所示福特六和廂型車外，另坦承
    竊取兩部豐田廠牌之車輛（其中一部為附表一編號2所示車
    輛）？
 3、再者，被告柯竣前於警詢時供稱:「我只提供事故車的車
    籍、車體，所以黃家川拜託我去竊取同車型車款之贓車給他
    套用借屍還魂」等語（見警二卷第8頁）；而共犯林金約供
    承與被告柯竣共同竊得車輛之車型、車款（福特六和廂式
    休旅車），恰與被告柯竣販售與共犯黃家川車輛之車型、
    車款相符，適坐實共犯林金約供稱「因為柯竣經營保養場
    ，他都買事故車籍資料，利用我們竊取的贓車，經變造後套
    用事故車籍資料，借屍還魂再轉賣他人」乙情。
 4、雖被告柯竣另辯稱共犯林金約、黃家川均曾到伊保養場，
    伊也曾帶林金約到黃家川車行內，乃推測黃家川叫林金約去
    偷車云云。惟苟被告前揭辯詞屬實，則被告柯竣於警詢時
    大可據實陳述上情，何庸攬罪己身？況被告於原審亦供稱:
    「因為我認為林金約要害我，他是自己去偷車，我想說他既
    然要害我，我就害死他。(問:既然要害他，就說他自己去偷
    牽的就好，為何要說是二人一起去牽的？沒有回答)」等語(
    原審卷二第152頁)，益見附表一編號1、2所示兩部車輛係由
    被告柯竣分別夥同林金約及某甲共同竊得，因共犯林金約
    將案情全盤托出，被告柯竣乃憤而指控系爭兩部車輛均與
    共犯林金約共同竊得者，較符情理。參以證人林金約於偵查
    中證稱:「我記得我把車偷回來，他（被告柯竣）拿兩片
    發生事故車的車牌掛在贓車上，當時我記得發生事故的車牌
    ，我有看過那台車停在我認識的人家附近，所以我知道他賣
    來嘉義市」等情（見偵587號卷第10頁）；被告柯竣於原
    審亦供承:「林金約把車牽到我那裡，我將車牌懸掛上，林
    金約就說這台車是黃家川的，我跟黃家川說了之後，何人來
    開走我不知道…」乙節無誤（見原審卷二第66頁），則被告
    柯竣如係合法買賣事故車，何需將事故車牌改懸掛於來路
    不明車輛上？再者，被告柯竣為何要應允共犯林金約將前
    揭來路不明之贓車置放於伊開設之汽車保養場，並將其所購
    得知事故車車牌改懸掛於林金約牽來之該來路不明車輛上，
    再任由他人隨意駛離？基此，苟非被告柯竣有共同參與前
    開贓車之竊盜犯行，其豈可能容任林金約牽來不明來源車輛
    至其保養廠，並為該車改懸掛其所購得之事故車牌，復任由
    他人將車開走？顯見被告柯竣於竊取與事故車相同車型、
    車款之車輛後，再懸掛事故車之車牌，係為掩飾渠等竊盜犯
    行之情事，甚為明確。
(六)參以被告柯竣出售予被告黃家川如附表二所示二部車輛，
    其中懸掛車牌號碼6P-4886車輛（車籍顯示為2002年4月出廠
    ，福特六和1988cc車輛），經原廠檢測該車配置行車電腦判
    讀得知，應屬2004年出廠、Escape2261cc、牌照號碼5501-D
    X，車主戴佩龍之車輛；另懸掛車牌號碼5F-0306車輛（車籍
    資料顯示為2000年9月出廠，國瑞1998cc車輛），經原廠以
    貼付在左前門側的車身中柱上的車輛識別號碼條碼貼紙的引
    擎號碼，調閱電腦系統車籍資料，對照結果為車牌號碼6C-2
    907號，車輛年式為2002年TOYOTA Premio2.0銀色小自客車
    ，分別為被害人戴佩龍、林雪娥於95年9月18日所失竊車輛
    等節，除據被害人戴佩龍、林雪娥於警詢指訴及被告黃家川
    供述無訛外，復有福特六和汽車股份有限公司97年8月25日
   （97）福六（顧服）字第F08114號、97年9月9日（97）福六
   （顧服）字第F08122號函、高都汽車股份有限公司97年6月12
    日高管字第0970000033號函、車輛資料維護、車籍查詢-基
    本資料詳細畫面、失車紀錄、車輛失竊電腦輸入單、車輛尋
    獲電腦輸入單、車輛協尋證明單、車籍查詢-歷任車主顯示
    畫面等件在卷可稽（見警二卷第33-36、65-67、133-138、
    99-113頁）。衡諸被告柯竣亦不爭執其將所購得事故車車
    牌，懸掛於共犯林金約所竊得車輛之情，已如前述。則被告
    柯竣所交付被告黃家川如附表二所示二部車輛均為遭竊贓
    車，該兩款車型、車款亦與被告柯竣於警詢供述竊得車輛
    之車型、車款相符，堪認上揭兩部車輛均為被告柯竣所竊
    取無訛。
(七)綜上，證人林金約前揭證述情節洵屬有據，且與被告柯竣
    於警偵訊就附表一編號1所示車輛自白部分，互核一致，自
    值採納。被告柯竣嗣於原審及本院所辯情節，不僅異於其
    自己警偵自白，且與證人林金約證述不符，復有悖於常情，
    尚難憑取。被告柯竣此部分加重竊盜犯行，罪證明確，足
    堪認定。被告柯竣之選任辯護人於本院準備程序聲請再傳
    訊證人林金約部分，其待證事實業經警偵於原審詢問明確，
    無傳訊之必要，業經本院合議庭裁示在卷(見本院卷第90頁)
    ，併此敘明。
三、關於被告柯竣行使偽造準私文書部分：
(一)查被告柯竣出售予被告黃家川如附表二所示二部懸掛車牌
    號碼6P-4886號、5F-0306號車輛(即如附表一編號1、2所示
    車輛)，經送原廠檢測所配置行車電腦及引擎號碼分別為被
    害人戴佩龍所有車牌號碼5501-DX及林雪娥所有車牌號碼6C-
    2907等遭竊贓車等節，業如前述。又附表二所示兩部車輛，
    經以去漆劑處理檢視後，發現該車輛擋火牆上車身號碼，左
    、右兩側鋼板均有切割、焊接等偽造情形，有高雄市政府警
    察局97年10月29日高市警鑑字第0970064041號鑑驗通知書1
    紙暨照片25張等附卷可考（見警二卷第140、145-154、000
    -000-0頁）。又依附表二編號1所示車牌號碼6P-4886號(失
    竊贓車)原車籍資料顯示為2002年4月出廠、排氣量1988cc之
    福特Escape休旅車；然經原廠檢測後，認該車引擎及車身外
    觀皆屬2261cc之Escape休旅車所有（車牌號碼5501-DX之事
    故車），且車身號碼已修改等情，有福特六和汽車股份有限
    公司97年8月25日(97)福六(顧服)字第F08114號函文可資佐
    實(見警二卷第133頁)；另5F-0306自小客車車輛，有經變造
    情形(按車身號碼經偽造)，原車牌號碼為6C-2907之情，亦
    有高都汽車股份有限公司97年6月12日高管字第0970000033
    號函(見警二卷第136頁)在卷可參。是附表二所示兩部車輛
    之【車身號碼】確實均有經切割、焊接而偽造，及更換引擎
    號碼、車牌等情，自堪認定。
(二)被告柯竣固辯稱伊僅買賣事故車，對於被告黃家川向伊買
    受事故車之車身號碼均遭改造之情，並無知悉云云。然查:
 1、被告柯竣於原審亦不諱言:「我有跟林金約一起上台北，
    我去台北是做買賣，去看有沒有比較便宜的車子或事故車可
    以買回來修復一下」、「我有拿車牌懸掛到林金約給我的那
    部車，我是買事故車回來修理(見原審卷一第186頁，原審卷
    二第65頁)，則被告柯竣有將事故車車牌懸掛於林金約所
    竊贓車，且有從事修理事故車業務之情，已昭然若揭。
 2、且依林金約於警偵及原審供證:「因為柯竣在經營保養廠
    ，他都買事故車籍資料，利用我們竊取的贓車，經變造後套
    用事故車籍資料，借屍還魂再轉賣他人」、「柯竣是車行
    老闆，他告訴我要什麼型號、什麼顏色的車，我們兩人再一
    起去偷」、「是柯竣提議竊車，並指明要竊福特六和的車
    子」等語(見警一卷第195頁反面，嘉檢587號第10頁，原審
    卷一第194頁)。可知，被告柯竣是先買入事故車後，再尋
    覓相似車款車輛下手行竊，則其偷車之目的，自係為改裝事
    故車輛所用，否則其直接販售事故車予買家即可，何庸遠赴
    台北，偕同林金約共同竊車？況附表一編號1、2所示二部車
    輛如非被告柯竣所改造修復，而係由被告黃家川自行改造
    整修，則理應由黃家川指示林金約或他人行竊車輛，供改裝
    所用才是，豈會由被告柯竣及林金約一同遠赴臺北行竊，
    且林金約迭於警偵及原審，均僅供稱與被告柯竣共同竊車
    之情，隻字未提受黃家川委託竊車之事，甚於原審證稱:我
    不知道柯竣與黃家川如何買賣，黃家川沒有唆使我去偷竊
    車輛，我敢發誓，我跟黃家川從來沒有錢款或工作上的接觸
    」等語(見原審卷二第57、59、61頁)。由此足見，被告柯竣
    係先買入附表一編號1、2所示二部事故車後，再與林金約
    及某甲，分別竊取該表編號所示贓車，並分別加以改造修復
    後，始售交被告予黃家川。
 3、被告柯竣雖辯稱伊只會噴漆，不會變造車體云云(見本院
    卷第96-98頁)。然被告柯竣開設汽車保養場長達18年之情
    ，業經被告柯竣於本院陳明在卷(見本院卷第97頁反面)，
    則經營汽車修護業務，切割、焊接汽車擋火牆鋼板等事務，
    應未超出專業技術之外。且被告柯竣於原審亦曾供稱:會
    買事故車回來修復等語(見原審卷一第186頁，原審卷二第65
    頁)，則被告柯竣買入事故車予以修復後，再轉賣他人營
    利，應係其汽車保養場所營業務之常態。況被告柯竣前於
    91年間曾因修護汽車時，偽造車身號碼之偽造文書案件，經
    臺灣嘉義地方法院檢察署檢察官為緩起訴處分。復再因購入
    事故車後，偽造車身號碼之偽造文書案件，迭經台灣嘉義地
    方法院(下稱嘉義地院)97年度嘉簡字第538號判決判處有期
    徒刑5月，減為有期徒刑2月又15日；97年度訴字第289號判
    處有期徒刑8月，減為有期徒刑4月在案等情，有臺灣高等法
    院被告前案紀錄表在卷可查，亦為法院職務上所知悉。由被
    告前開前案紀錄，雖不能遽認被告即有本案犯行，然由其前
    案犯罪情節及手法，均為裁切事故車之「車身號碼」及換置
    事故車之引擎至其他車輛之情以觀(詳見前開嘉義地院97年
    度嘉簡字第538號判決、97年度訴字第289號判決，印附於本
    院卷第122-126頁)。被告柯竣顯非屬無偽造車身號碼之經
    驗及能力。
 4、反觀被告黃家川身為買賣中古車業者，當無購入已遭撞毀、
    毫無市場價值之事故車，再自行修復之能力及必要。而被告
    柯竣既有修護車輛、偽造車身號碼之能力，又以汽車保養
    場，以修護、保養汽車為業務，卻僅買賣事故車轉由他人修
    護，顯與常情有違。且被告柯竣前有偽造文書前科，猶未
    避嫌買賣事故車，其承擔再遭查緝贓車之風險，當非僅係賺
    取仲介買賣事故車之蠅頭小利所可轉嫁。況依被告柯竣於
    本院準備程序所供:「附表一編號1所示事故車，係其以12萬
    5千元，向榕園汽車修理廠買進後，再以14萬元價格賣予黃
    家川；附表一編號2所示事故車，係其以5萬元向同前修理廠
    買進後，再以6萬元價格賣予黃家川」(見本院卷第59頁反面
    至第60頁)。倘被告僅係單純買賣事故車，賺取其中1至3萬
    元之價差而已，其何庸甘冒竊車刑罰風險，而分別與林金約
    、某甲遠赴台北共同竊取附表一編號1、2所示二部贓車？
 5、至被告柯竣另辯稱伊僅出售事故車與被告黃家川云云，雖
    提出汽車買賣合約書乙紙佐證（見原審卷二第78頁），然所
    提合約書，乃附表一編號3所示車號7102-DX之汽車買賣合約
    書，並無附表一編號1、2所示之合約書。且被告柯竣於原
    審及本院均供稱:ALTIS(即車號7102-DX車輛)係以14萬元售
    予被告黃家川等語(見原審卷一第187頁，本院卷第59頁反面
    )，亦與前開合約書所載金額不符。另被告黃家川於偵查、
    原審及本院均供稱:附表二所示二部車輛均係被告柯竣修
    復事故車後，轉賣與伊；伊與被告柯竣先議定事故車價格
    並簽立汽車（事故車）買賣合約書，先付清事故車價錢，辦
    理過戶；待被告柯竣修復後，再支付修理費用，然後交車
    等情(見嘉檢偵587號卷第85-87頁，原審卷二第137-138頁)
    。則依渠等交易模式，既然區分事故車價格及修復費用，並
    於被告黃家川付清上揭費用後，方得取得系爭車輛，是渠等
    縱單就事故車部分簽立汽車買賣合約書，亦難為被告柯竣
    並無另向被告黃家川收取修車費用之有利認定。
 6、此外，被告柯竣經台南地檢署囑託內政部警政署刑事警察
    局測謊結果，雖因其生理圖譜反應欠缺不一致，無法鑑判；
    然衡諸被告黃家川之測謊結果:「一、受測人黃家川於97年6
    月15日測前會談否認有套用柯竣所賣事故車車籍在其他車
    輛上，因其生理圖譜反應欠缺一致性，無法鑑判。二、受測
    人黃家川另於97年7月11日測前會談否認有參與(親自、共謀
    )變造本案車輛車身及引擎號碼，渠也沒有指使(口頭指示)
    他人變造本案車輛車身及引擎號碼，經測試結果，無不實反
    應」等語，有該局97年7月30日刑鑑字第0970112912號函附
    測謊鑑定書(見南檢偵7631號卷第180頁)。益難認如附表一
    編號1、2所示二部車輛，非被告柯竣所偽造、而係被告黃
    家川所偽造之有利於被告柯竣之認定。
(三)綜觀上情，如附表一編號1、2所示二部車輛，應係由被告柯
    竣先購入該編號所示事故車後，再分別與林金約、某甲共
    同竊取該編號所示贓車後，由被告柯竣將前開事故車汽車
    擋火牆鋼板上車身號碼予以切割，焊接套用於前揭贓車，以
    此偽造如附表一編號1、2所示車輛車身號碼之準私文書，復
    行使售予被告黃家川，應堪認定。
四、論罪科刑:
(一)按刑法第321條第1項第3款之攜帶兇器竊盜罪，係以行為人
    攜帶兇器竊盜為其加重條件，此所謂兇器，其種類並無限制
    ，凡客觀上足對人之生命、身體、安全構成威脅，具有危險
    性之兇器均屬之，且祇須行竊時攜帶此種具有危險性之兇器
    為已足，並不以攜帶之初有行兇之意圖為必要（最高法院79
    年臺上字第5253號判例參照）。次按共同實施犯罪行為之人
    ，在合同意思範圍以內，各自分擔犯罪行為之一部，相互利
    用他人之行為，以達其犯罪之目的者，即應對於全部所發生
    之結果，共同負責（最高法院92年度臺上字第3291號判決要
    旨可資參照）。查被告柯竣駕車各搭載共犯林金約、某甲
    ，分別竊取附表一編號1、2所示車輛，並由共犯林金約、甲
    各攜帶螺絲起子、活動扳手下手行竊，而上揭行竊工具均為
    金屬材質，且可撬開車門，堪認在客觀上足以對人之生命、
    身體、安全構成威脅，屬兇器之一種。故核被告柯竣就事
    實一(一)、(二)所為，均係犯刑法第321條第1項第3款之攜
    帶兇器竊盜罪。被告柯竣與林金約就如事實一(一)之1所
    示竊盜如附表一編號1所示贓車之犯行；被告與姓名年籍均
    不詳之某甲就事實一(二)之1所示竊盜如附表一編號2所示贓
    車之犯行，各有犯意之聯絡及行為之分擔，應各論為共同正
    犯。
(二)按在紙上或物品上之文字、符號、圖畫、照像，依習慣或特
    約，足以為表示其用意之證明者，以文書論，刑法第220條
    第1項定有明文；而車身、引擎號碼係車輛製造廠商出廠之
    標誌，乃表示一定用意之證明，故依刑法第220條第1項之規
    定應以私文書論（最高法院66年度臺上字第1961號判例意旨
    參考）。查被告柯竣以借屍還魂手法，在前揭二輛失竊車
    上分別創設事故車之車身號碼，揆諸前開判例要旨，自均屬
    偽造準私文書行為。
(三)次按光碟片如已記載儲存表意人之意思或思想，藉機器或電
    腦之處理所顯示之聲音、影像或符號，足以為表示其用意之
    證明者，依刑法第220條第2項之規定，應認係準文書之一種
    。擅自重製他人之光碟片即所謂仿冒或盜版之光碟片，應認
    係偽造之準文書。至販賣此等仿冒之光碟片，是否成立刑法
    第216條之行使偽造文書罪，應依販賣者主觀之意思及客觀
    之行為，以資審斷。如販賣者主觀上係以偽作真之意思販賣
    ，且知買受者一經藉機器或電腦之處理，仿冒光碟內容之偽
    造準文書必當顯現，仍予以出售，將該偽造之準文書置於可
    能發生文書功能之狀態下，應認係對偽造準文書之內容有所
    主張之行使行為，苟足以生損害於公眾或他人，即應成立行
    使偽造文書罪，買受者是否知其為仿冒品，並非所問。若販
    賣者主觀上並無以偽作真之意思，則不成立行使偽造文書罪
    （最高法院94年度第12次刑事庭會議決議，96台上字第1387
    號判決意旨參照）。查本件被告柯竣既偽造如附表一編號
    1、2所示車輛之車身號碼後，將該二車輛售予同案被告黃家
    川，其主觀上自有以偽作真之意思販賣前開二車，且知買受
    者使用該車，偽造之車身號碼始終顯現存在，仍予以出售，
    將該偽造之準文書置於發生文書功能之狀態下，自應認係對
    偽造準文書之內容有所主張之行使行為，且已足生損害於原
    車輛所有人、車輛買受人、汽車製造廠商對其車輛資料之辨
    識及公路監理機關對於車輛車籍資料管理之正確性，揆諸前
    開決議及判決意旨，自應成立行使偽造文書罪，至買受人黃
    家川是否知其為偽造車輛，並非所問。故核被告柯竣偽造
    如附表一編號1、2所示車輛之車身號碼，復轉售予黃家川之
    所為，係犯刑法第216條、第220條第1項、第210條之行使偽
    造準私文書罪。
(四)被告柯竣前開偽造準私文書之低度行為，應為其行使之高
    度行為所吸收，不另論罪。被告柯竣所犯上揭二次攜帶兇
    器竊盜罪、二次行使偽造準私文書罪，犯意各別，行為互殊
    ，均應分論併罰。
(五)公訴意旨所犯法條欄固記載被告柯竣涉犯「變造」私文書
     ，然與犯罪事實欄載明被告柯竣係「基於偽造準私文書
     之犯意，...偽造所竊得車輛車身號碼」不同(見起訴書犯
     罪事實欄一(二))，該法條欄之記載顯為誤載。另檢察官僅
     論以被告柯竣刑法第220條第1項、第210條之「偽造準私
     文書」罪名，而未論以同法第216條之「行使偽造準私文書
     」罪名，雖有未洽，然被告柯竣行使偽造準私文書之犯
     罪事實(即將偽造車身號碼之贓車售予同案被告黃家川而行
     使之事實)，業經起訴書論述在內，本院就被告柯竣此部
     分犯行，自得併予審理。且因被告柯竣之偽造行為與行
     使行為間，僅係犯罪階段不同，檢察官起訴之偽造文書罪
     ，仍包括在行使偽造文書罪內，並未變更檢察官所引應適
     用之法條，故無庸適用刑事訴訟法第300條變更起訴法條，
     併此敘明(高等法院暨所屬法院71年度法律座談會刑事類第
     27號決議意旨參照) 。
五、有關被告柯竣撤銷改判(即其二次行使偽造準私文書部分)
    及上訴駁回(即二次加重竊盜部分)情形:
(一)撤銷改判部分:
 1、原審判決關於被告柯竣以被告犯偽造私文書部分，罪證明
    確，因予論罪科刑，固非無見。惟本件被告柯竣偽造如附
    表一編號1、2所示車輛之車身號碼後，將該二車輛售予同案
    被告黃家川，其主觀上有以偽作真之意思販賣前開二車，且
    知買受者使用該車，偽造之車身號碼始終顯現存在，仍予以
    出售，將該偽造之準文書置於發生文書功能之狀態下，自應
    認係對偽造準文書之內容有所主張之行使行為，且已足生損
    害於原車輛所有人、車輛買受人、汽車製造廠商對其車輛資
    料之辨識及公路監理機關對於車輛車籍資料管理之正確性，
    揆諸前開決議及判決意旨，自應成立行使偽造文書罪，至買
    受者是否知其為仿冒品，並非所問，已如前述。原審認被告
    柯竣偽造前揭車輛車身號碼後，隨即出售予知情之被告黃
    家川，即無以偽作真而行使前揭偽造準私文書之問題，而未
    依刑法第216條規定，論以被告柯竣「行使偽造準私文書
    罪」，尚有未洽。被告柯竣上訴意旨否認此部分犯行，雖
    無理由，然原判決既有上開可議之處，自應由本院將原判決
    有關被告柯竣偽造準私文書部分暨其定應執行刑部分，予
    以撤銷改判，另為適法之判決。
 2、爰審酌被告柯竣前於91年間曾因偽造車身號碼之偽造文書
    案件，經臺灣嘉義地方法院檢察署檢察官為緩起訴處分，復
    再因購入事故車後，偽造車身號碼之偽造文書案件，迭經嘉
    義地方法院院97年度嘉簡字第538號判決判處有期徒刑5月，
    減為有期徒刑2月又15日；97年度訴字第289號判處有期徒刑
    8月，減為有期徒刑4月在案等情，有臺灣高等法院被告前案
    紀錄表在卷可查。本件被告柯竣除以相同手法偽造車身號
    碼外，復竊取車輛與所購入事故車予以拼裝轉售圖利及參與
    竊盜犯行之分工，及其僅小學畢業之智識程度、犯後於原審
    及本院否認犯行，毫無悔意之態度等一切情狀，就被告柯竣
    行使偽造準私文書二罪部分，各量處有期徒刑一年。另被
    告柯竣上揭犯行，均係於96年4月24日以前所為，且無中
    華民國九十六年罪犯減刑條例所定不予減刑之情形，應依該
    條例第2條第1項第3款、第7條之規定，各減其刑二分之一(
    即各處有期徒刑六月)，並分別諭知以一千元折算一日之易
    科罰金折算標準。
(二)上訴駁回部分(即被告柯竣加重竊盜部分):
 1、原審判決以被告柯竣加重竊盜犯行部分，罪證明確，因予
    適用刑法第28條、321條第1項第3款、第41條第1項、第8項
    、第51條第5款，刑法施行法第1條之1第1項、第2項前段，
    中華民國九十六年罪犯減刑條例第2條第1項第3款、第7條、
    第9條、第10條第1項等規定論處。並審酌被告柯竣前於91
    年間曾因偽造車身號碼之偽造文書案件，經臺灣嘉義地方法
    院檢察署檢察官為緩起訴處分，復再因購入事故車後，偽造
    車身號碼之偽造文書案件，迭經本院97年度嘉簡字第538號
    判決判處有期徒刑5月，減為有期徒刑2月又15日；97年度訴
    字第289號判處有期徒刑8月，減為有期徒刑4月在案，及本
    件參與竊盜犯行之分工等一切情狀，就被告柯竣所犯加重
    竊盜二罪部分，各量處有期徒刑一年。復敘明被告柯竣上
    揭犯行，均係於96年4月24日以前所為，且無中華民國九十
    六年罪犯減刑條例所定不予減刑之情形，應依該條例第2條
    第1項第3款、第7條之規定，各減其刑二分之一(即各處有期
    徒刑六月)，並分別諭知以一千元折算一日之易科罰金之折
    算標準。
 2、本院經核原審就此(加重竊盜)部分，認事用法俱無不合，量
    刑亦稱妥適，被告柯竣上訴否認此部分犯行，並無理由，
    其此部分上訴應予駁回。
(三)另就被告柯竣前開撤銷改判部分所處之刑(即柯竣犯行
    使偽造準私文書二罪，各處有期徒刑一年，均減為有期徒刑
    六月，如易科罰金，均以新台幣一千元折算一日)；與前開
    上訴駁回部分所處之刑(即被告柯竣所犯加重竊盜二罪，
    各量處有期徒刑一年，均減為有期徒刑六月，如易科罰金，
    均以新台幣一千元折算一日)，定應執行有期徒刑如主文第
    五項所示，並依修正後刑法第41條第1項、第8項規定，諭知
    易科罰金之折算標準。
參、不另為無罪諭知部分(即被告柯竣被訴竊盜附表一編號3所
    式車輛及偽造如附表一編號1至3所示車輛引擎號碼部分):
一、公訴意旨另以:被告柯竣另有竊取如附表一編號3所示車輛
    ，及以不詳之改製工具將附表一編號1至3所示三輛車輛之引
    擎號碼(或該表編號3所示車輛之車身號碼)，以不詳方式予
    以偽造，因認此部分另涉嫌刑法第321條第1項第3款之攜帶
    兇器竊盜罪及同法第220條第1項、第210條之偽造準私文書
    罪云云。
二、公訴意旨認被告柯竣涉犯前開犯行，無非係以被告柯竣
    警偵自白、同案被告黃家川之供述、證人陳金炎之證述、讓
    渡書及所附證件影本等為據。惟查:
(一)按被告之或共犯之自白，不得作為有罪判決之唯一證據，仍
    應調查其他必要之證據，以察其是否與事實相符，刑事訴訟
    法第156條第2項。查被告柯竣於警詢雖自白附表一編號3
    所示車號7102-DX之車輛也是贓車，係伊與共犯林金約於96
    年間在臺北市松山區某處所竊得云云(見警二卷第7頁)，然
    為共犯林金約所否認(見警一卷第19-201頁、嘉檢偵587號卷
    第9-10頁，原審第34-52頁)。且取得車輛之原因容有多端，
    或係本於買賣、受贈、拾獲、收受等等，不一而足，而被告
    柯竣既於警偵及原審均否認此部分竊盜犯行，則遍觀本案
    卷證，除被告柯竣警詢片面自白外，並無該部車輛失竊報
    案紀錄或其他必要證據可資佐實前揭警詢自白為真實，參酌
    前開刑事訴訟法第156條第2項規定，自難遽論被告柯竣亦
    有竊取如附表一編號3所示車輛之罪行。
(二)另附表一編號3所示車牌號碼7102-DX自小客車（經被告黃家
    川供述車款係豐田ALTIS），固經被告黃家川供述亦係購自
    被告柯竣，然該車號7102-DX自小客車既遭被告黃家川於
    97年5月15日出售與陳金炎，隨即遭解體，警方僅扣得該車
    解體後遺留之引擎缸體及行車電腦各1具。則該自小客車是
    否為被告柯竣以相同借屍還魂手法所為之頂拼車，俱因無
    殘留之引擎號碼、車身號碼可資比對，而無法鑑定證實，自
    難遽認被告柯竣有偽造附表一編號3所示車輛之引擎號碼
    或車身號碼之犯行。
(三)又系爭如附表二所示懸掛車牌號碼6P-4886號、5F-0306號等
    車輛，車體固分屬車牌號碼5501-DX號、6C-2907號等遭竊贓
    車。然車牌號碼6P-4886Ford（福特）Escape轎車，引擎號
    碼00000000C（即事故車本籍），經以棉花沾DAVIS試劑電解
    ，未發現引擎號碼有變造情形；車牌號碼5F-0306Toyota（
    國瑞）Premio轎車，引擎號碼3S*0000000（即事故車本籍）
    ，經以棉花沾DAVIS試劑電解，未發現引擎號碼有變造情形
    等節，亦有高雄市政府警察局97年10月29日高市警鑑字第09
    70064041號鑑驗通知書、車號6P-4886號、5F-0306號之車籍
    查詢-基本資料詳細畫面等件在卷可查（見警二卷第110、11
    2及140頁），顯見前揭附表二所示頂拼車，係置換原事故車
    即車牌號碼6P-4886號、5F-0306號等車輛原配置引擎，即難
    認被告柯竣有偽造前揭頂拼車引擎號碼之犯行。
(四)綜上，被告柯竣涉犯此部分攜帶兇器竊盜罪嫌(即竊取附
    表一編號3所示車輛)及偽造準私文書罪嫌(即偽造附表一編
    號1至3所示三輛車輛之引擎號碼部分，均無充足證據證明被
    告犯罪，原應為無罪之諭知，惟原審蒞庭公訴檢察官認此部
    分與前開論罪部分有裁判上一罪關係(見原審卷二第155頁)
    ，爰不另為無罪之諭知，併此敘明。
(五)至被告柯竣將如附表一編號1、2(同附表二編號1、2)所示
    經偽造車身號碼之車輛售予不知情之黃家川，是否涉及刑法
    第339條第1項詐欺取財罪嫌，因此部分並未經檢察官起訴，
    且與前開論罪事實並無實質或裁判上一罪關係，自不在本院
    審理範圍之內，故不予論究。另前開如附表一編號1、2所示
    二部經偽造之車輛，係由不知情之黃家川委託不知情之楊智
    堯辦理過戶，業經證人楊智堯於本院證述明確(見90頁反面)
    ，故被告柯竣應尚無使公務員登載不實之罪嫌可言，且此
    部分亦未經檢察官論訴，不在本院審理範圍之內，故不予論
    究，均附此敘明。
肆、無罪部分(即被告黃家川部分)：
一、公訴意旨略以:
(一)黃家川明知柯竣所販售如附表二編號1至3所示三輛車輛，
    係以失竊贓車經偽造車身號碼，並套用事故車引擎，繼懸掛
    事故車車牌之車（俗稱頂拼車），竟基於故買贓物之犯意，
    於附表二編號1至3所示時間(起訴書附表三載為95年10月及
    不詳時間)、價格(起訴書附表三載為16萬元、不詳、28 萬
    元)，向柯竣買受之。因認被告黃家川此部分行為涉犯刑
    法第349條第2項之故買贓物罪嫌。
(二)黃家川另基於意圖為自己不法所有之詐欺取財犯意，在不詳
    地點，於起訴書附表三編號1、2(如本判決附表二編號1、2)
    所示時間，在不詳地點，以該表編號所代價，將前開經偽造
    之贓車，售予不知情之黃美華、林玉婷(實際買受人為江明
    煜)，使黃美華、林玉婷等人陷於錯誤，因而交付該表所示
    金額及相關證件予黃家川辦理汽車過戶。因認被告黃家川此
    部分行為，涉犯刑法第339條第1項之詐欺取財罪。
(三)黃家川明知附表二編號1、2所示車輛，係偽造車身號碼之頂
    拼車，於辦理前揭車輛汽車過戶時，使嘉義市監理站及嘉義
    區監理所將不實之移轉登記資料登載於職務所掌文書，足生
    損害於黃美華、林玉婷等汽車買受人及汽車監理機關對於車
    籍資料管理之正確性。因認被告黃家川此部行為涉犯刑法第
    214條使公務員登載不實罪嫌。
(四)嗣警方循線追索，黃家川恐販賣頂拼車事蹟敗露，乃於97年
    5月15日將伊購自柯竣如附表一編號3所示車牌號碼7102-D
    X號自小客車（登記於其不知情配偶吳佩玲名下供己代步使
    用）以2萬元之代價，販售與陳金炎（另經臺灣高雄地方法
    院檢察署檢察官以犯罪嫌疑不足，為不起訴處分確定），並
    要求陳金炎儘速解體此部車輛，而查知上情。
二、惟按犯罪事實應依證據認定之，無證據不得認定犯罪事實。
    不能證明被告犯罪者，應諭知無罪之判決，刑事訴訟法第15
    4條第1項、第2項、第156條第2項、第301條第1項分別定有
    明文。又事實之認定，應憑證據，如未能發現相當證據，或
    證據不足以證明，自不能以推測或擬制之方法以為裁判基礎
    ，最高法院40年台上字第86號判例可資參照。而所謂證據，
    係指足以證明被告有犯罪行為之積極證據而言，該項證據須
    適於為被告犯罪之證明者，始得採為斷罪之資料，證據雖不
    以直接證據為限，間接證據亦包括在內；然而無論直接或間
    接證據，其為訴訟上之證明，須於通常一般之人均不致有所
    懷疑，而得確信其為真實之程度者，始得據為有罪之認定，
    倘其證明尚未達到此一程度，而有合理之懷疑存在時，即應
    為被告無罪判決之諭知(最高法院76年台上字第4986號判例
    意旨參看)。另按檢察官就被告犯罪事實，應負舉證責任，
    並指出證明之方法，刑事訴訟法第161條第1項定有明文。而
    檢察官對被告犯罪事實應負舉證責任，並指出證明之方法，
    係指檢察官除應就被告之犯罪事實負提出證據之責任外，並
    應負說服之責任，使法官確信被告犯罪構成事實之存在。是
    以，綜上規定及說明，若刑事案件有以上之情形，而檢察官
    於起訴後，法院於公訴人蒞庭實行公訴，經法院給予提出證
    據證明及說服法院之機會，而無法提出足以說服法院被告確
    有起訴之犯罪事實，依據刑事訴訟法所揭諸之「無罪推定原
    則」，自應將疑點利益歸於被告，而為被告無罪之諭知。
三、公訴意旨認被告黃家川涉犯前開罪嫌，無非係以:(1)被告柯
    竣供述被告黃家川明知附表一編號1、2所示車輛為贓車:
    (2)被告黃家川承認有向被告柯竣買受附表一編號1、2所
    示車輛及於如附表二編號1、2所示時間將該二車輛轉售予
    黃美華、林玉婷等人，並讓渡附表一編號3車輛予陳金炎解
    體；(3)證人黃美華、林玉婷等人證述向被告黃家川買入如
    附表二編號1、2所示車輛；(4)證人陳金炎證述向被告黃家
    川買入附表一編號3所示車輛，加以解體等為其主要論據。
四、惟訊據被告黃家川固坦認有於95年間向被告柯竣購買如附
    表一編號1至3所示三部車輛，其中編號1、2所示車輛並分別
    轉售黃美華(黃家川之姊)及江明煜（為黃家川之同學，該車
    先登記於江錦章名下，再過戶於林玉婷名下）二人等節，然
    矢口否認有何故買贓物、詐欺取財、使公務員登載不實等犯
    行，辯稱:我向柯竣買事故車，而且讓柯竣承攬包修，
    我只有付錢給柯竣，我是負責賣車的。柯竣自己是修理
    工廠，不必拿給別人修。我車子就是跟柯竣買的，我只知
    道我跟柯竣買3台車子，福特的買28萬元，是包括修理的
    錢總共28萬元，契約上寫的是事故車車體的價錢，沒有包括
    修理的錢。豐田PREMIO買16萬元，也是包括修理的錢。豐田
    ARTIS大概買26-28萬元，也是包括修理的錢。我就是叫他修
    好賣給我，3台車買入的時間相差不久。之前我沒有跟他買
    過車，是經過同行介紹買的，車子我有送去驗車，過戶的時
    候，車子都是正常的，我不知道車子是贓車，柯竣說車是
    我教他去偷的及車是我改裝的，並不實在等語。辯護意旨則
    以:被告黃家川之證言始終如一，但柯竣證言卻前後不一
    ，可參考證人林金約的證言。依被告黃家川的測謊鑑定，可
    知其所述為真。被告黃家川並不是過戶後立即把車子開走，
    車子在柯竣那裡放了大概一個月後，柯竣才通知他來把
    車子開走，且柯竣並非只會噴漆。原審時，被告黃家川有
    講到同業跟他講說儘量不要和柯竣在一起，這是案發後人
    家才告訴他，原審筆錄未記清楚。證人黃美華、林玉婷都明
    知是事故車，並未陷於錯誤，且江岩容後來沒有把車款付清
    ，被告黃家川也沒有向他要。被告黃家川是受到朋友誤導才
    會把第三部車開去解體，但後面兩部車是由被告黃家川供出
    來的等語。
(一)關於故買贓物部分(如附表一編號1至3所示車輛)：
 1、查被告黃家川於案發時為經營中古汽車買賣業者，其有向被
    告柯竣購買如附表一編號1至3所示車輛，且其中編號1、2
    所示車輛係分別懸掛車牌號碼6P-4886號、5F-0306號等事故
    車輛，車體分屬車牌號碼5501-DX號、6C-2907號等遭竊贓車
    ，而換置前開事故車輛知引擎號碼，及前開二贓車擋火牆上
    車身號碼，則經切割、焊接套用原事故車即6P-4886號、5F-
    0306號之車身號碼；又附表一編號1所示車號5501-DX之贓車
    引擎乃屬2261cc之Escape之福特六和休旅車，與車號6P-488
    6事故車之車籍資料顯示排氣量為1988cc之福特Escape休旅
    車兩者不同；另5F-0306自小客車車輛，有經變造情形(按車
    身號碼經偽造)。至附表一編號3所示車輛，黃家川於向柯竣
    買受後，先於95年12月20日，由原車主莊巧裳過戶予黃家
    川，再於96年6月29日，由黃家川過戶登記在其妻吳佩玲名
    下等事實，固為被告所不否認，並有同案被告柯竣、證人
    戴佩龍(警二卷第64-65頁)、林雪娥(警二卷第67頁)、吳連
    發(警二卷第68-69頁)、吳佩玲(警二卷第58-60頁)等人之證
    述，及高雄市政府警察局鑑驗通知書暨照片、福特六和汽車
    股份有限公司97年8月25日(97)福六(顧服)字第F08114號函
    文(見警二卷第133頁)、高都汽車股份有限公司97年6月12日
    高管字第0970000033號函(見警二卷第136頁)及附表一編號3
    所示車號7102-DX車籍資料(見警二卷第123-125號)在卷可參
    。
 2、惟依被告黃家川於97年5月14日警詢供稱:我從事中古車買賣
    約已3年等語(見警二卷第34頁)推算，被告於95年買受附表
    一所示車輛時，應從事中古車買賣時日未久。雖被告黃家川
    從事中古車買賣業務，理當對於中古車之車型、車款等與買
    賣價格有關事項，較一般人為熟稔，且應更注意車輛之來源
    即是否正當等情。然因被告黃家川買受前開車輛時，從事中
    古車買賣不久，且其僅係從事車輛之買賣交易，對於如何辨
    識車輛車身結購及內部零件，是否經變造之情，未必專業在
    行。況本件如附表一編號1、2所示事故車之引擎號碼、車牌
    號碼，並未經變造，而係直接置換至該表編號所示之贓車上
    ，僅車身號碼經過裁切而已，除非專業車廠或鑑識人員，否
    則對於車輛車身號碼遭切換之情，恐難僅憑肉眼即可判斷辨
    別。故尚難僅因被告黃家川為從事中古車買賣業務，即認其
    當然應有辨識頂拼車之能力。
 3、另被告柯竣於原審審理時雖供稱:伊將附表一所示車輛交
    付被告黃家川時，曾核對行照、引擎號碼、車身號碼乙情（
    見原審卷二第153頁)。而附表一編號1所示車輛引擎為2261c
    c之Escape福特六和休旅車，與該6P-4886車籍資料顯示為排
    氣量1988cc之福特Escape休旅車兩者，顯然不同，雖如前述
    。然被告黃家川於警詢時面對警員之質疑，仍堅稱:「我當
    時向柯竣購買事故車號6P-4886廂型休旅車，是『福特六
    和Escape』2002年份2000CC，轉售給黃美華的就是這輛。(
    問:依你售車專業是否確定該車是『福特六和Escape』2002
    年份、2000CC？)確定。柯竣沒有告知我車號6P-4886廂式
    休旅車排氣量為2300CC，出廠係2004年份。」可見，被告黃
    家川於向柯竣買賣前開車輛時，僅核對車籍資料與引擎號
    碼、車身號碼是否相同，至於車體是否曾經改造及排氣量是
    否有異等情，則未實際鑑測，且其未必有專業辨識之能力，
    已如前述，自難僅因附表一編號1所示之「事故車」與「贓
    車」排氣量不同，即認被告黃家川當然有贓物之認識。
 4、況如附表一編號1所示車輛(懸掛事故車車號6P-4886)，被告
    黃家川向被告柯竣買受後，旋於95年9月26日由原車主張
    智瑋直接過戶予被告黃家川之姊黃美華，嗣該車先後於96年
    4月13日、97年4月9日，經送源盛汽車有限公司驗車結果均
    合格；如附表一編號2所示車輛(懸掛事故車車號5F-0306)，
    被告黃家川向被告柯竣買受後，先於95年9月6日由原車主
    黃明信先過戶予被告黃家川，再於96年1月30日由被告黃家
    川過戶予江錦章(即黃家川同學江明煜之父)，復於96年6月
    12日再由江錦章過戶予林玉婷(江明煜之前妻)，嗣該車先後
    於95年10月2日、96年11月13日，經源盛汽車有限公司、政
    錩汽車公司驗車結果亦均合格，即均未曾發現前開車輛車身
    號碼有經偽造之情，有前開車輛車籍查詢、異動過戶及檢驗
    歷史查詢等相關資料在卷可考(見原審卷二第86-93、100-
    109、115-120頁，本院卷第73、75頁)。準此，職司代國家
    監理站檢驗車輛之專業汽車公司人員，於檢驗車輛時，尚且
    無法辨識發現前開車身號碼業經改造之情，則身為民間中古
    車買賣業者之被告黃家川，又如何當然應能得知該車車身號
    碼業經偽造車身號碼及車體引擎、車牌有經調換之情？
 5、至被告被告黃家川於97年5月14日警詢後，旋於翌日(15日)
    將附表一編號3所示車輛，以2萬元之代價售與陳金炎，並要
    求陳金炎儘速解體此部車輛之情，固為被告黃家川所不否認
    ，並經證人陳金炎證述明確(警二卷第47-50頁、南檢偵7754
    號卷第20-23頁)，復有讓渡書在卷(警二卷第121頁、南檢偵
    7754號卷第35頁)及7210-DX之行車電腦、引擎鋼體等扣案可
    稽(參見警二卷第80-81頁、南檢偵字第7754號卷第27-28頁
    扣押物品目表)。惟被告黃家川於97年5月14日警詢之初，警
    員原僅詢問有關6P-4886號車輛之買賣情節，嗣經警詢諸「
    你曾向柯竣購買幾輛經由柯竣本人包修之中古車或事故
    車」？被告即主動答稱:「由柯竣包修的事故車有3輛，14
    日被警方查扣車號6P-4886外，另一輛車號7102-DX現由我太
    太吳佩玲在使用」，並允諾警方:「我願意盡量提供車號721
    0-DX自小客車予警方勘驗，並將車籍資料一併提供警方查證
    」等語(詳見警二卷第35頁)。由此，倘被告係明知而故買前
    開贓車，衡情應設法隱飾購買其他事故車及另有車號7102-D
     X之車輛由其配偶使用等情，而非直接坦承持有前開車輛且
    允諾提供警方查證，旋又將之轉售解體，徒使警方更為懷疑
    其畏罪毀車之理？況車號7210-DX之車輛嗣雖經解體，然依
    扣案之該車行車電腦、車號、引擎鋼體等物，並未能證實有
    經改造頂拼之情形，該車復無失竊報案之紀錄，有該車車籍
    查詢基本資料可參(見警二卷第112頁)，即尚不能證明為失
    竊或經改造之贓車，是被告辯稱:「其因聽信同業說，如果
    買到贓車很麻煩，現在是一罪一罰，如果跟柯竣買到三輛
    汽車都是贓車，會很嚴重，所以才打電話給友人吳東堯，帶
    我到『名峰股份有限公司』(解體工廠)將該車賣掉。」、「
    警方當時只有查到6P-4886福特ESCAPE，是我主動跟警察說
    我向柯竣買三部事故車，本來警方叫我隔天把車開去給他
    們，我一時驚慌，為了要避免警方查緝，才去解體」等語(
    警二卷第44頁、本院卷第98頁反面)，即其係因聽信同業之
    語，恐降罪及身，一時慌張，始速將車轉售解體，並非明知
    為贓物而銷毀車輛之語，尚非顯違常情。況被告經於【97年
    5 月15日】警詢後，當已察覺被告柯竣所售車輛之來源恐
    有問題，則其未免受牽連獲罪，縱有因而另將車號7210-DX
    車輛脫手解體之情，亦不能反證其於二年前即【95年間】買
    受該車之初，即有贓物之認識。
 6、再者，附表一編號1所示車號6P-4886號事故車，原車主張智
    瑋係以3、4萬元之價格賣給廢車廠(見嘉檢偵字587號卷第81
    頁公務電話紀錄單)。而依被告柯竣所供，其係分別以12
    萬5千元、5萬元、12萬5千元之價格，向榕園汽車修理廠買
    進如附表一編號1至3所示車輛後後，再分別以14萬元、6萬
    元、14萬元(契約書記載15萬5千元)價格賣予黃家川之情，
    業經被告柯竣供明在卷(見本院卷第60頁)。果此，倘被告
    黃家川明知被告柯竣所售如附表一所示車輛為頂拼贓車，
    則其即為被告柯竣頂拼車之銷贓管道。則黃家川當與被告
    柯竣均分偽造頂拼車所獲取之利潤(包括低價買入事故車
    ，不花成本竊得贓車加以改造之利益)，豈有猶以較高於被
    告柯竣買入事故車之價格購入事故車體，再另行給付被告
    柯竣修理事故車費用(12萬元)之理？
 7、又依被告黃家川所供及前開車輛車籍、過戶資料記載，附表
    一編號1係以28萬元向被告柯竣買入(車體16萬元，修車費
    用12萬元)，再以32萬元轉賣予其姐黃美華(直接由事故車主
    過戶予黃美華，已如前述)；附表一編號2係以16萬元買入，
    再以18萬元賣予其同學江明煜(原名江岩容，已付車款12萬
    元，尚有6萬元車款未付)，先由原事故車主過戶予黃家川，
    再登記在江錦章(江明煜之父)名下，再過戶至林玉婷名下(
    江明煜當時配偶)；附表一編號3係以28萬元買入，並未賣出
    ，而係先過戶在黃家川名下，再登記在黃家川配偶吳佩玲名
    下。另證人黃美華亦證述係以32萬元向被告黃家川購買前開
    車輛(見警二卷第56頁)；證人林玉婷雖於偵訊證稱係以15萬
    元向被告黃家川買入附表一編號2所示車輛，與被告黃家川
    所供價格，有所出入(見警二卷第62頁)，惟該車係林玉婷當
    時配偶江明煜出面向被告黃家川購買之情，業經證人林玉婷
    、江錦章陳明在卷(見嘉檢偵587號卷第61-62頁)。而嗣證人
    江明煜於原審已證稱:黃家川好像有跟我說這是事故車，這
    部車他賣我18萬，我拿給他12萬，至今還欠他6萬元，我記
    得尾款未付，但忘記原因了(見原審卷二第134頁)。按被告
    黃家川倘果知如附表一所示車輛為頂拼贓車，豈有將車輛以
    僅高於買入成本2至4萬之價差，轉售予自己親友及登記在自
    己及其配偶名下，而使自己及親友承擔故買贓物之罪責風險
    。
 8、被告黃家川雖於警詢時供稱:「車業同行有告知我儘量不要
    跟他在一起」等語（見警二卷第35頁）。惟被告黃家川前後
    僅向被告柯竣購買如附表一所示三輛車輛，之前並未曾與
    被告交易之情，業經被告二人供明在卷(見南檢偵9386號卷
    第92頁，本院卷第60頁)。故被告於警詢供稱:「以前跟柯竣
    有生意往來時不知道(其所經營鴻順汽車保養廠所出售之
    車輛，係購買事故車借屍還魂再予出售），後來車業同行有
    告知我儘量不要跟他一起」等語，其所稱「以前跟被告柯竣
    有生意往來」，即應係指於95年間向被告柯竣買受如附
    表一所示三輛車之生意往來而言；至其所稱「之後經同業告
    知...」等語，則係於95年交易後迄97年為警查獲前，始經
    同業告知被告柯竣有問題，故不能因而即認被告黃家川於
    95年間交易之初，即有懷疑被告柯竣所售車輛來源不明之
    情。
 9、被告柯竣、黃家川二人對於如附表一買賣價金之供述，雖
    矛盾不一。被告柯竣於警詢及偵訊原分別供稱:「竊取車
    回來賣黃家川5萬元」、「6P-4886是我於96年2-3月間以14
    萬元賣給黃家川，黃家川拜託我去竊取同車型車款之贓車，
    給他套用借屍還魂」(見警二卷第8頁，南檢偵9386號第88頁
    反面至89頁)；嗣於原審又稱:「附表一編號1之車輛賣12至1
    4萬元」等語(見原審卷一第187頁)；前後已有出入。反觀，
    被告黃家川於警偵、原審及本院始終供稱:「附表一編號1之
    車輛買28萬元(車身16萬元，修車費12萬元)，同表編號2之
    車輛買16萬元，同表編號3之車輛買(26-)28萬元」等語相符
    (見警二卷第33-34、44頁，原審卷二第69頁，本院卷第60頁
    )。另被告黃家川於本院審理供稱:先付車體價款，再過戶，
    待修理好，再付修車費，衡諸一般交易經驗，並無何違情之
    處，蓋買方(即被告黃家川)既已先付車體價格，則將車輛先
    行辦理過戶於買方或其指定之人，方能保障已付款之買方之
    權利；待賣方(即被告柯竣)修復車輛後，買方再另行給付
    修車費用，賣方始交付已修復車輛予買方，並無何違情之處
    。又附表一編號2(即附表二編號2)所示事故車，被告柯竣
    雖於95年9月6日即出售過戶登記予被告黃家川，嗣同表編號
    2所示贓車於95年9月18日始失竊，已於所述。惟被告柯竣
    先買入事故車，並覓得買主(即被告黃家川)辦理過戶後，再
    行竊相同或相似款式車輛，加以改造頂拼售交買主黃家川，
    亦屬事理之常。自不能僅因如附表一編號2所示車輛過戶在
    先，而該車失竊在後，即謂本件車輛之改裝與被告柯竣無
    關，或被告黃家川有知情而買受改造贓車之情。
10、況且附表一編號3所示車號7102-DX自小客車，於97年5月15
    日經黃家川轉售與陳金炎後，隨即遭解體，警方僅扣得該車
    解體後遺留之引擎缸體及行車電腦各1具等節，已據前述無
    訛。然該自小客車是否為被告柯竣以相同借屍還魂手法所
    為之頂拼車，俱因無殘留之引擎號碼、車身號碼可資比對，
    而顯失論據。雖被告柯竣於警詢時供承車號7102-DX此輛
    車也是贓車，係伊與共犯林金約於96年間在臺北市松山區某
    處所竊得云云，然取得車輛之原因容有多端，或係本於買賣
    、受贈、拾獲、收受等等，不一而足，而被告柯竣嗣於本
    院審理時亦否認此部分竊盜犯行。翻閱全卷，除被告柯竣
    自白外，並無該部車輛失竊報案紀錄或其他必要證據可資佐
    實前揭警詢自白為真實，參酌刑事訴訟法第156條第2項規定
    ，自難遽認系爭車輛為被告柯竣竊得之贓車。此外，亦乏
    證據證明系爭車輛確係來路不明之贓車，自難認被告黃家川
    有故買此部分贓物之事實。
11、此外，按測謊鑑定，係依一般人在說謊時，會產生遲疑、緊
    張、恐懼、不安等心理波動現象，乃以科學方法，由鑑定人
    利用測謊儀器，將受測者之上開情緒波動反應情形加以紀錄
    ，用以分析判斷受測者之供述是否違反其內心之真意而屬虛
    偽不實。故測謊鑑定，倘鑑定人具備專業之知識技能，復基
    於保障緘默權而事先獲得受測者之同意，所使用之測謊儀器
    及其測試之問題與方法又具專業可靠性時，該測謊結果，如
    就有利之供述，經鑑定人分析判斷有不實之情緒波動反應，
    依補強性法則，雖不得作為有罪判決之唯一證據，但非無證
    據能力，仍得供裁判之佐證，其證明力如何，事實審法院有
    自由判斷之職權；反之，若其有利之供述，經鑑定並無任何
    虛偽供述之情緒波動反應，又無其他合法之積極證據足以證
    明該部分之犯罪事實時，即可印證其真實性，非不得為有利
    於受測者之認定(最高法院88年度台上字第2936號判決參照)
    。本件被告黃家川經台南地檢署囑託內政部警政署刑事警察
    局測謊鑑定結果認為:「一、受測人黃家川於97年6月15日測
    前會談否認有套用柯竣所賣事故車車籍在其他車輛上，因
    其生理圖譜反應欠缺一致性，無法鑑判。二、受測人黃家川
    另於97年7月11日測前會談否認有參與(親自、共謀)變造本
    案車輛車身及引擎號碼，渠也沒有指使(口頭指示)他人變造
    本案車輛車身及引擎號碼，經測試結果，無不實反應」等語
    ，有該局97年7月30日刑鑑字第0970112912號函附測謊鑑定
    書(見南檢偵7631號卷第180頁)。參引上開測謊鑑定結果，
    亦難以佐證被告黃家川對於前開車輛係經變造贓車之情，已
    有認識知悉而故予賣受之事實。
12、綜上所述，檢察官所舉事證，尚不足以證明被告乃明知如附
    表一編號1、2所示車輛為偽造車身號碼之頂拼贓車，而故予
    買受之事實。
(二)關於詐欺取財部分(如附表二編號1、2所示車輛):
 1、按出賣人之義務，在擔保無第三人就買賣之標的物，對於買
    受人主張任何權利，是追奪擔保為買賣交易之重要條件。苟
    出賣人明知買賣標的物為贓物而隱匿此資訊，使買受人誤認
    為來源正當而與買受，固與刑法詐欺取財罪之構成要件相當
    。另被告黃家川對於系爭如附表二所示懸掛車牌號碼6P-488
    6號、5F-0306號等車輛係被告黃家川分別出售予黃美華、江
    明煜，其中如附表二編號1所示懸掛車號6P-4886號車輛，係
    於95年9月26日，由原車主張智瑋直接過戶登記予黃美華；
    如附表二編號1所示懸掛車號5F-0306號車輛，係於95年9月6
    日由原車主黃明信先過戶予黃家川，再於96年1月30日由黃
    家川過戶予江錦章名下，復於96年6月12日再過戶登記於林
    玉婷名下等節，亦坦承不諱，並有證人黃美華(見警二卷第
    55-57頁，偵587號卷第61-63頁)、林玉婷(警二卷第61-63頁
    ，偵587號卷第61-63頁)、江明煜（原名江岩容，見原審卷
    二第129-135頁）、江錦章(見偵587號卷第61-63頁)等人證
    述，及車籍查詢-基本資料詳細畫面、車籍查詢-歷任車主顯
    示畫面、汽車車籍查詢、汽（機）車過戶登記書、汽車車輛
    異動登記書、汽車異動歷史查詢、車主委託汽車買賣業代辦
    車輛過異動委託書等件在卷可稽（見警二卷第110-113頁、
    原審卷二第87-88、91-93、97-98、102、105、115-118頁）
    。而證人黃美華於警、偵訊時亦證稱:系爭懸掛車牌號碼
    6P-4886號車輛是95年10月份（應為95年9月之誤）向被告黃
    家川購得，如果被告黃家川告以車子來源不合法，伊不可能
    跟伊買等語；另證人林玉婷於警偵時證述：伊於96年6月間
   （按應為96年1月間之誤）向被告黃家川購入懸掛車牌號碼5F
    -0306號車輛，不知該車係贓車，伊先生說要找20萬以內的
    車，被告黃家川說伊親戚有一台車狀況不錯，是女生開的，
    可以出售，還說是一手車等語等語（見警二卷第62、56頁、
    偵587號卷第62、63頁）。
 2、惟查，被告黃家川對如附表一編號1、2所示車輛為贓物之情
    ，尚無證據足資證明被告黃家川係明知為贓物而故予買受，
    已如前述。且被告黃家川於原審供稱:我姐姐那台車(指附表
    二編號1所示懸掛6P-4886號車牌之車輛)我係以事故車修護
    後之價格賣給她，就是32萬，雖然沒有跟她說是事故車，但
    如果不是事故車，可以賣到35萬元；我同學太太那台(指附
    表二編號2所示懸掛5F-0306號車牌之車輛)，我有跟她先生(
    指江明煜)說是事故車等語(見原審卷二第71頁)；核與證人
    黃美華乃被告黃家川之姐，證人黃美華於偵訊僅證稱:被告
    黃家川沒有說車子是偷來的(見嘉檢偵587卷第63頁)；另證
    人江明煜於原審亦證稱:黃家川沒有跟我說這部車有特別來
    歷，黃家川好像有跟我說這是事故車等語(見原審卷二第131
    、135頁)，大抵相符。而依前開證人即買受人之證述，尚不
    能證明被告黃家川有明知而隱瞞該車為贓物，使黃美華、江
    明煜陷於錯誤而購買前開車輛之情。況被告黃家川倘有詐欺
    證人江明煜之意圖，豈有猶任江明煜欠車款6萬元未付，而
    自負虧損之理。至證人江明煜何以仍積欠被告黃家川6萬元
    車款未付，此乃被告與證人江明煜間之車款債務清償問題，
    且事涉彼二人之私誼交情，尚不能因被告黃家川未向證人江
    明煜催討剩餘車款，即謂被告有贓物之認識及詐欺之意圖。
(三)關於使公務員登載不實部分(如附表二編號1、2所示車輛部
    分):
 1、經查，系爭如附表二所示懸掛車牌號碼6P-4886號、5F-0306
    號等頂拼車，車體固分屬車牌號碼5501-DX號、6C-2907號等
    遭竊贓車，然車輛擋火牆上車身號碼，經切割、焊接套用原
    事故車即車號6P-4886號、5F-0306號之車身號碼；引擎則置
    換為事故車即車牌號碼6P-4886號、5F-0306號等車輛原配置
    者，均如前述。則前揭懸掛車牌號碼6P-4886號、5F-0306號
    等車輛之車身號碼、引擎號碼均與事故車即車牌號碼6P-488
    6號、5F-0306號原車籍資料相符，此本即被告柯竣借屍還
    魂手法之必然。
 2、按公路監理單位受理汽車過戶登記流程，僅需查驗買賣雙方
    身分證明、印章、汽車行車執照、汽車新領牌照登記書車主
    聯、新車主之強制汽車責任保險保險證、過戶登記書，並以
    電腦終端機畫面車籍資料核對上述證件是否相符，相符後在
    過戶登記書加蓋審核員職名章並鍵入電腦乙節，有交通部公
    路總局嘉義區監理所99年7月20日嘉監車字第0990012100號
    函附卷可考（見原審卷二第100頁），由此足見公路監理單
    位並無查驗實車，僅以電腦終端機畫面車籍資料核對民眾提
    出之買賣雙方身分證明、印章、汽車行車執照、汽車新領牌
    照登記書車主聯、新車主之強制汽車責任保險保險證、過戶
    登記書等書面資料是否與其所掌車籍資料之電磁紀錄相符與
    否。亦即，公路監理單位受理汽車過戶登記僅查核抽象存在
    於實車所懸掛車牌號碼之車籍資料（含新舊車主姓名、車牌
    號碼、車型、車種、車身號碼、引擎號碼等），則附表二編
    號1、2所示頂拼車之車種、車型、車身號碼、引擎號碼，亦
    經被告柯竣以借屍還魂手法套用，而與該等車輛所懸掛車
    牌號碼原車種、車型、車身號碼、引擎號碼相同，自無使監
    理站承辦公務員將何「不實車籍資料」登載於職務上所掌之
    準公文書電磁紀錄，是此部分亦不構成犯罪。
五、綜上所述，依公訴人所提出之證據，尚不足認定被告黃家川
    有涉犯前揭故買贓物、詐欺、使公務員登載不實等罪嫌。此
    外，復查無其他證據足資證明被告黃家川有前開犯行之事實
    ，則被告黃家川被訴前開罪嫌，尚屬不能證明，揆諸前揭規
    定說明，自應就被告黃家川為無罪之諭知。原審未察遽予論
    罪科刑，就被告黃家川被訴故買如附表一編號1、2所示贓物
    、詐欺部分予以論罪科刑，自有違誤(另原審判決就被告黃
    家川被訴故買如附表一編號3所示贓物及使公務員登載不實
    部分，認不能證明構成犯罪，雖無不合。惟原審判決因原審
    蒞庭檢察官認此部分被訴事實《故買如附表一編號3之贓物
    及使公務員登載不實部分》與原審判決論罪科刑部分之事實
    《即故買如附表一編號1、2之贓物及詐欺部分》有裁判上一
    罪關係《見原審卷二第155頁》，而不另為無罪諭知，故併
    予撤銷改判如主文第三項所示)。被告上訴意旨否認犯行，
    而指摘原審判決不當，為有理由，自應由本院將原判決就被
    告黃家川部分撤銷改判，另為無罪諭知。至被告黃家川辯護
    人聲請就被告柯竣再為測謊部分，並無必要，業經本院合
    議庭裁示駁回(見本院卷90頁)，併此敘明。
據上論結，應依刑事訴訟法第368條、369條第1項前段、第364條
、第299條第1項前段、第301條，刑法第28條、第216條、第220
條第1項、第210條、第41條第1項、第8項、第51條第5款，刑法
施行法第1條之1第1項、第2項前段，中華民國九十六年罪犯減刑
條例第2條第1項第3款、第7條、第9條、第10條第1項，判決如主
文。
本案經檢察官許美女到庭執行職務。
中    華    民    國    99    年    12    月    28    日
                  刑事第六庭    審判長法  官  董武全
                                      法  官  孫玉文
                                      法  官  賴純慧
以上正本證明與原本無異。
柯竣行使偽造準私文書部分，如不服本判決應於收受送達後10
日內向本院提出上訴書狀，其未敘述上訴理由者，並得於提起上
訴後10日內向本院補提理由書（均須按他造當事人之人數附繕本
）「切勿逕送上級法院」。
柯竣加重竊盜部分，不得上訴。
黃家川故買贓物、詐欺、使公務員登載不實部分，均不得上訴。
                                      書記官  蔡宜均
中    華    民    國    99    年    12    月    28    日
附表一：
  ┌──┬────┬───┬─────────┬───────┬─────────┬─────────┐
  │編號│失竊車輛│原車主│失竊時地及作案方式│原引擎號碼    │原車身號碼        │事故車車牌號碼    │
  │    │車牌號碼│      │                  ├───────┼─────────┤（懸掛車牌號碼）  │
  │    │及型式  │      │                  │套用引擎號碼  │偽造後車身號碼    │                  │
  ├──┼────┼───┼─────────┼───────┼─────────┼─────────┤
  │1   │5501-DX │戴佩龍│被告柯竣與林金約│00000000C     │F02931C           │6P-4886(事故車，原│
  │    │福特六和│      │，共同基於為自己不├───────┼─────────┤車主係張智瑋）    │
  │    │2261cc  │      │法所有之犯意聯絡，│00000000C     │00000000C         │                  │
  │    │Escape  │      │於95年9月18日，在 │（車號6P-4886 │（車號6P-4886車輛 │                  │
  │    │廂型車  │      │臺北市○○區○○路│車輛引擎號碼）│車身號碼）        │                  │
  │    │        │      │一段128號，由林金 │              │                  │                  │
  │    │        │      │約持螺絲起子、活動│              │                  │                  │
  │    │        │      │扳手等客觀上足認為│              │                  │                  │
  │    │        │      │兇器之工具插入車門│              │                  │                  │
  │    │        │      │鑰匙孔後，強行開啟│              │                  │                  │
  │    │        │      │車門之方式，下手竊│              │                  │                  │
  │    │        │      │取該車得手後，由林│              │                  │                  │
  │    │        │      │金約駛回柯竣鴻順│              │                  │                  │
  │    │        │      │汽車保養廠藏放，再│              │                  │                  │
  │    │        │      │由柯竣偽造車身號│              │                  │                  │
  │    │        │      │碼。              │              │                  │                  │
  ├──┼────┼───┼─────────┼───────┼─────────┼─────────┤
  │2   │6C-2907 │林雪娥│被告柯竣與林金約│3S0000000     │ST0-0000000       │5F-0306（事故車， │
  │    │國瑞    │      │，共同基於為自己不├───────┼─────────┤原車主係黃明信，起│
  │    │1998cc  │      │法所有之犯意聯絡，│3S*0000000    │ST0-0000000       │訴書誤載為江錦章）│
  │    │Premio  │      │於95年9月18日，在 │（車號5F-0306 │（車號5F-0306     │                  │
  │    │自小客車│      │臺北市○○區○○路│車輛引擎號碼）│車輛車身號碼）    │                  │
  │    │        │      │一段公園旁停車格。│              │                  │                  │
  │    │        │      │由某甲持螺絲起子、│              │                  │                  │
  │    │        │      │活動扳手等客觀上足│              │                  │                  │
  │    │        │      │認為兇器之工具，竊│              │                  │                  │
  │    │        │      │取該車得手後，交予│              │                  │                  │
  │    │        │      │柯竣偽造車身號碼│              │                  │                  │
  │    │        │      │。                │              │                  │                  │
  ├──┼────┼───┼─────────┼───────┼─────────┼─────────┤
  │3   │不能證明│同左  │不能證明有竊盜行為│不能證明偽造  │不能證明偽造      │7102-DX(原車主是莊│
  │    │失竊    │      │                  │              │                  │巧裳)             │
  └──┴────┴───┴─────────┴───────┴─────────┴─────────┘
附表二：
 ┌─┬────┬────┬─────┬──────┬────┬───┬──────────────────┐
 │編│失竊車號│懸掛之車│柯竣出售│黃家川轉售前│出售對象│登記名│論       罪       科       刑       │
 │號│        │牌號碼  │頂拼車予黃│車予右列對象│        │義人  │                                    │
 │  │        │        │家川之時間│之時間及(金 │        │      │                                    │
 │  │        │        │及(金額)  │額)         │        │      │                                    │
 ├─┼────┼────┼─────┼──────┼────┼───┼──────────────────┤
 │1 │5501-DX │6P-4886 │95年9月26 │95年9月26日 │黃美華  │黃美華│柯竣共同犯攜帶兇器竊盜罪，處有期徒│
 │  │(車主:戴│(原車主 │日以前某日│過戶予黃美華│(被告黃 │      │刑壹年，減為有期徒刑陸月，如易科罰金│
 │  │佩龍)   │:張智瑋)│(起訴誤載 │            │家川之姐│      │，以新臺幣壹仟元折算壹日。(上訴駁回 │
 │  │        │        │為95年10月│            │）      │      │)又犯行使偽造私文書罪，處有期徒刑壹 │
 │  │        │        │)         │            │        │      │年，減為有期徒刑陸月，如易科罰金，以│
 │  │        │        ├─────┼──────┤        │      │新臺幣壹仟元折算壹日。(撤銷改判)    │
 │  │        │        │金額28萬元│金額32萬元  │        │      │                                    │
 │  │        │        │(起訴書誤 │            │        │      │                                    │
 │  │        │        │載為16萬元│            │        │      │                                    │
 │  │        │        │)         │            │        │      │                                    │
 ├─┼────┼────┼─────┼──────┼────┼───┼──────────────────┤
 │2 │6C-2907 │5F-0306 │95年9月6日│96年1月30日 │江明煜（│黃家川│柯竣共同犯攜帶兇器竊盜罪，處有期徒│
 │  │(車主:林│(原車主)│過戶予黃家│過戶予江錦章│原名江岩│先過戶│刑壹年，減為有期徒刑陸月，如易科罰金│
 │  │雪娥)   │:黃明信 │川(起訴書 │            │容，係被│予江錦│，以新臺幣壹仟元折算壹日。(上訴駁回)│
 │  │        │，起訴書│載為不詳，│            │告黃家川│章（嗣│又犯行使偽造私文書罪，處有期徒刑壹年│
 │  │        │誤載為江│原判決載為│            │之同學，│再過戶│，減為有期徒刑陸月，如易科罰金，以新│
 │  │        │錦章)   │96年1月30 │            │起訴書務│登記予│臺幣壹仟元折算壹日。(撤銷改判)      │
 │  │        │        │日前數日出│            │載為林玉│林玉婷│                                    │
 │  │        │        │售)       │            │婷）    │）    │                                    │
 │  │        │        ├─────┼──────┤        │      │                                    │
 │  │        │        │金額16萬元│金額18萬元( │        │      │                                    │
 │  │        │        │(起訴書載 │已付12萬元，│        │      │                                    │
 │  │        │        │為不詳)   │尚欠6萬元未 │        │      │                                    │
 │  │        │        │          │付，起訴書誤│        │      │                                    │
 │  │        │        │          │載為15萬元) │        │      │                                    │
 ├─┼────┼────┼─────┼──────┼────┼───┼──────────────────┤
 │3 │不能證明│ 同左   │95年12月30│96年6月29日 │陳金炎  │吳佩玲│柯竣被訴此部分竊盜及偽造準私文書部│
 │  │失竊    │        │日過戶給黃│過戶登記於黃│        │(黃家 │分，均不另為無罪諭知。              │
 │  │        │        │家川(起訴 │家川之配偶吳│        │川嗣過│                                    │
 │  │        │        │書載為不詳│佩玲名下    │        │戶登記│                                    │
 │  │        │        │)         │            │        │於其妻│                                    │
 │  │        │        ├─────┼──────┤        │吳佩玲│                                    │
 │  │        │        │金額28萬元│97年5月15日 │        │名下，│                                    │
 │  │        │        │          │以2萬元代價 │        │再售予│                                    │
 │  │        │        │          │售予陳金炎解│        │陳金炎│                                    │
 │  │        │        │          │體。        │        │解體) │                                    │
 ├─┼────┴────┴─────┴──────┴────┴───┴──────────────────┤
 │附│一、被告柯竣被訴竊盜如附表一編號3所示車輛及偽造如附表一編號1至3所示車輛引擎號碼部分，均不另為無罪 │
 │  │    諭知。                                                                                          │
 │註│二、被告黃家川被訴三次故買贓物(如附表一編號1至3所示車輛)及二次詐欺取財、使公務員登載不實(如附表二編 │
 │  │    號1、2所示車輛)，均為無罪諭知。                                                                 │
 └─┴──────────────────────────────────────────────────┘
附錄本案論罪科刑法條：
刑法第216條（行使偽造變造或登載不實之文書罪）
行使第210條至第215條之文書者，依偽造、變造文書或登載不實
事項或使登載不實事項之規定處斷。
刑法第210條:
偽造、變造私文書，足以生損害於公眾或他人者，處5年以下有
期徒刑。
刑法第220條
在紙上或物品上之文字、符號、圖畫、照像，依習慣或特約，足
以為表示其用意之證明者，關於本章及本章以外各罪，以文書論
。
錄音、錄影或電磁紀錄，藉機器或電腦之處理所顯示之聲音、影
像或符號，足以為表示其用意之證明者，亦同。
刑法第321條第1項第3款
犯竊盜罪而有左列情形之一者，處六月以上、五年以下有期徒刑
：三、攜帶兇器而犯之者。

司法院資訊處製作；財團法人民間司法改革基金會備份。
